【裁判字號】    99,上易,1022
【裁判日期】    991012
【裁判案由】    詐欺
【裁判全文】
臺灣高等法院臺中分院刑事判決        99年度上易字第1022號
上  訴  人  臺灣台中地方法院檢察署檢察官
被      告  乙○○
上列上訴人因詐欺案件，不服臺灣臺中地方法院99年度易字第
1318號中華民國99年6月29日第一審判決（起訴案號：臺灣花蓮
地方法院檢察署98年度偵緝字第334號），提起上訴，本院判決
如下：
    主  文
上訴駁回。
    事實及理由
一、本案經本院審理結果，認第一審以不能證明被告乙○○犯罪
    ，而為其無罪之諭知，並無不當，應予維持，並引用第一審
    判決書記載之理由（如附件）。
二、檢察官上訴意旨略以：一本件原審判決被告乙○○無罪，固
    非無見，惟查：(一)本件被告於偵訊及審理時均供述：「伊所
    申辦之臺灣銀行新莊分行帳號000000000000號帳戶之存摺、
    提款卡及密碼係伊交付伊男友林詩傑，用以代為申辦伊之信
    用貸款，並於98年2月初變更密碼後，將上開帳戶密碼交給
    男友林詩傑，轉交報紙上刊登信用貸款之代辦人員以申辦貸
    款」等語，核與證人林詩傑於偵查時證稱：「（問：你是否
    有將乙○○的臺灣銀行存摺交予他人使用？）有，在98年2
    月份的時候，為了辦信用貸款，所以跟乙○○拿提款卡、密
    碼及存摺。（問：辦信用貸款為什麼要提款卡、密碼及存摺
    ？）是代辦的陳先生跟我說的，他說要做貸款的資料用的，
    他叫我多拿一點的存摺給他，所以我拿了我1本郵局的及乙
    ○○的臺灣銀行及玉山的2本給他，後來貸款沒有通過，兩
    天以後臺灣銀行還告知我們說我們被告詐欺…」等語（見臺
    灣花蓮地方法院檢察署98年度偵緝字第334號卷第16頁），
    以及證人林詩傑於審理時結證稱：「（審判長問：乙○○所
    開立之臺灣銀行新莊分行帳號000000000000號存摺、提款卡
    、密碼是否你取走？）是的，98年2月初，我在臺中市南屯
    區看到報紙廣告欄有刊登代辦個人信貸，我循廣告的刊登的
    電話與對方聯絡，對方問我有無領薪水的資料，我回答說都
    是領現金，對方說有無存摺，提供存摺比較容易辦理貸款，
    所以我就把我的存摺及乙○○的上開存摺交給對方，對方說
    是要做資料向銀行辦理貸款使用…」等語相符。足認本件被
    告與證人林詩傑於案發時為男女朋友關係，證人林詩傑以代
    為申辦被告之貸款為由，向被告拿取上開帳戶之存摺、提款
    卡及密碼，被告為申辦貸款而同意提供上開帳戶之存摺、提
    款卡及密碼，並透過證人林詩傑轉交上開存摺與他人使用。
    (二)一般辦理信用貸款，若欲對申請者進行徵信，係透過金融
    機制調查其信用狀況，並不會要求申請者提供帳戶存摺、金
    融卡及密碼等物品，乃一般人生活經驗可知，更何況係交付
    與經由報紙廣告而聯絡之不熟識人員。另犯罪集團利用他人
    金融帳戶作為其等為財產犯罪之匯款得款帳戶情形，廣為社
    會媒體報導，亦已為社會大眾所周知，被告與林詩傑為智識
    正常之成年人，自無不知之理，其等竟將上開帳戶之資料交
    付他人，卻未留下該人之真實姓名及聯絡方式，以供事後聯
    絡追查，使該不明人士對外得以被告帳戶之名義無條件加以
    利用，是被告對於提供帳戶與不熟識之人可能遭用為犯罪工
    具乙節，應有容任幫助他人對外詐欺取財之未必故意，況林
    詩傑亦因之業經臺灣板橋地方法院以98年度簡6026號判處有
    期徒刑2月確定，足認本件被告與林詩傑共同為本件幫助詐
    欺取財之犯行。二綜上所述，原審認定事實尚有違誤，自難
    認原判決妥適，請撤銷原判決另為被告有罪科刑之判決。爰
    依刑事訴訟法第344條第1項、第361條第1項提起上訴，謀求
    救濟云云。
三、經查，被告與證人林詩傑於案發時為男女朋友關係，其基於
    信任關係將其銀行存摺、提款卡及密碼交予證人林詩傑持以
    申辦貸款，乃社會通常發生之事實。況被告既非直接將其存
    摺、提款卡及密碼交付予不詳姓名之人，而證人林詩傑於原
    審另證稱98年2月初，伊在臺中市南屯區看到報紙廣告欄有
    刊登代辦個人信貸，伊循廣告的刊登的電話與對方聯絡，對
    方問我有無領薪水的資料，我回答說都是領現金，對方說有
    無存摺，提供存摺比較容易辦理貸款，所以伊就把伊的存摺
    及乙○○的上開存摺交給對方，對方說是要做資料向銀行辦
    理貸款使用，至於什麼資料，對方沒有跟伊說，之前伊沒有
    辦理貸款，伊以為辦理貸款的程序就是這樣等語，依其所證
    ，可知證人林詩傑並無貸款經驗，自難期待其知悉信用貸款
    之徵信程序，參以證人林詩傑於案發時年紀尚輕，涉世未深
    ，則證人林詩傑在無貸款經驗下，輕易信賴對方所言而將存
    摺、提款卡及密碼交予對方，俾製作貸款資料，並無違事理
    。再者，證人林詩傑係依循報刊廣告電話而與自稱陳先生者
    聯繫，亦據證人林詩傑證述在卷，依其情形觀之，證人林詩
    傑所接洽之對方，並非無聯絡方式及稱呼，按諸常情，證人
    林詩傑與被告不無誤信對方確為代辦貸款之人之可能，則渠
    等在此認識下，將存摺、提款卡等資料交予對方，即難認渠
    等有幫助他人詐欺取財之不確定故意。至於證人林詩傑雖經
    臺灣板橋地方法院以98年度簡字第6026號判決認定其犯幫助
    詐欺取財罪，而判處有期徒刑2月確定，惟該案與本案究非
    同一被告，係屬不同案件，自應分別調查認定，是尚難以證
    人林詩傑業經判處罪刑確定，遽為不利被告之認定。綜上，
    檢察官上訴既未補提其他不利被告之證據，僅憑己見臆斷被
    告有幫助詐欺取財之不確定故意，並非可採。其上訴顯無理
    由，應予駁回。
四、另按提起公訴應由檢察官向管轄法院提出起訴書為之，刑事
    訴訟法第264條第1項定有明文，是以檢察官於提起公訴後，
    另以函文將被告之犯罪事實移送法院聲請併案審理，除該移
    送之犯罪事實與已經起訴部分間有實質上一罪或裁判上一罪
    關係，為起訴效力所及，受訴法院應予合一審判外，並不具
    起訴之效力，法院自毋庸予以審判（最高法院89年度台上字
    第1825號判決意旨參照）。查臺灣板橋地方法院檢察署以99
    年度偵字第19417號移送本院併案辦理之部分，無非係以被
    告乙○○於該案件所涉犯之幫助詐欺罪嫌，與本件有裁判上
    一罪關係，而聲請本院併案審理；然被告乙○○於本件所涉
    幫助詐欺罪嫌，經本院調查證據及審理後，認無積極證據足
    資證明被告犯有公訴人所指之幫助詐欺犯行，而應維持原審
    對被告諭知無罪之判決，已如前述，則揆之前揭最高法院判
    決意旨，本院自無從就前開移請併辦部分予以論究，自應退
    由承辦檢察官另行為適法之酌處，應附此敘明。
五、據上論斷，應依刑事訴訟法第373條、第368條，判決如主文
    。
本案經檢察官甲○○到庭執行職務。
中    華    民    國    99    年    10    月    12    日
            刑事第四庭    審判長法  官  洪  耀  宗
                                法  官  劉  登  俊
                                法  官  許  文  碩
以上正本證明與原本無異。
不得上訴。
                                書記官  郭  蕙  瑜
中    華    民    國    99    年    10    月    12    日

司法院資訊處製作；財團法人民間司法改革基金會備份。
